臺灣橋頭地方法院民事裁定
108年度消債更字第226號
聲請人即債  陳建元  
務人                  
代  理  人  蘇琬婷  法扶律師
上列當事人因消費者債務清理事件聲請更生，本院裁定如下：
    主  文
聲請人陳建元自民國一百零九年五月二十九日下午四時起開始更
生程序。
命司法事務官進行本件更生程序。
    理  由
一、聲請意旨略以：聲請人即債務人陳建元前向金融機構辦理消
    費借貸、信用卡契約等，致積欠無擔保債務計新臺幣（下同
    ）3,175,025元，另積欠有擔保之汽車貸款132,056元，因無
    法清償債務，乃於民國108年7月間向本院聲請前置調解，因
    無法負擔債權人所提還款方案而於同年8月22日調解不成立
    ，因聲請人有不能清償債務或有不能清償之虞，復未經法院
    裁定開始清算程序或宣告破產，爰依法聲請准予裁定更生等
    語。
二、按「債務人不能清償債務或有不能清償之虞者，得依本條例
    所定更生或清算程序，清理其債務。」消費者債務清理條例
    （下稱消債條例）第3條定有明文。衡以消費者與金融機構
    間債之關係之發生，係依契約自由原則及相互間之信賴為基
    礎，此為社會經濟活動得以維繫及發展之重要支柱，債務人
    經濟窘迫，固不應任其自生自滅，債權人一方之利益，仍不
    能因之摒棄不顧。是債務人於協商程序中，自應本於個人實
    際財產及收支狀況，依最大誠信原則，商討解決方案。如終
    究不能成立協商，於聲請更生或清算時，法院審酌上開條文
    所謂「不能清償或有不能清償之虞」，自宜綜衡債務人全部
    收支、信用及財產狀況，評估是否因負擔債務，而不能維持
    最基本之生活條件；所陳報之各項花費，是否確屬必要性之
    支出；如曾有協商方案，其條件是否已無法兼顧個人生活之
    基本需求等情，為其判斷之準據。
三、經查：
  ㈠聲請人前向各金融機構辦理消費借貸、信用卡契約等，致現
    積欠無擔保債務至少3,175,025元，另尚積欠有擔保之汽車
    貸款132,056元，前即已因無法清償債務，而於108年7月間
    向本院聲請前置調解，因無法負擔債權人所提還款方案而於
    108年8月22日調解不成立等情，有108年7月11日前置調解聲
    請狀所附債權人清冊、財團法人金融聯合徵信中心前置協商
    專用債權人清冊、信用報告及調解筆錄等件在卷可稽，堪信
    為真實。
  ㈡聲請人現任職於聖志企業有限公司，自陳每月薪資37,000元
    ，而其名下僅尚有貸款之汽車1輛，107年度申報所得523,80
    0元，核每月平均所得43,650元，現勞工保險投保薪資36,30
    0元等情，有財產及收入狀況說明書、勞工保險被保險人投
    保資料表、綜合所得稅各類所得資料清單暨國稅局財產歸屬
    資料清單、108年12月5日更生陳報狀所附薪資轉帳存摺內頁
    附卷可稽。則查無聲請人有其他收入來源，佐以聲請人提出
    薪資轉帳存摺內頁為證，則以聲請人主張之收入來源，應全
    非虛罔，是以較高之所得清單所示每月平均所得43,650元作
    為核算其現在償債能力之基礎，應能反映真實收入狀況。
  ㈢至支出部分，聲請人主張扶養1名未成年子女，每月支出扶養
    費12,000元。按直系血親相互間，互負扶養之義務，民法第
    1114條第1款定有明文。查聲請人子女為90年生，其名下無
    任何財產及所得等情，有戶籍謄本、綜合所得稅各類所得資
    料清單暨國稅局財產歸屬資料清單附卷可證。扶養費用部分
    ，依消債條例第64條之2第1、2項，並參照民法第1118、111
    9條規定，其負扶養義務之程度，亦應考量其目前身負債務
    之窘境，所負擔之扶養義務能力，自非比一般，在無其他更
    為詳實之資料可供佐證之情形下，故本院認定以109年度高
    雄市最低生活費標準之1.2倍15,719元為標準，則與前配偶
    分擔後，聲請人每月應支出之扶養費應以7,860元為度（計
    算式：15,719元÷2＝7,860元），聲請人主張每月支出12,000
    元，尚屬過高；至聲請人個人日常生活必要費用部分，審酌
    聲請人負債之現況，基於社會經濟活動之互賴及誠信，該日
    常生活所需費用，自應節制開支，不得有超越一般人最低生
    活標準之享受，否則反失衡平，本院依消債條例第64條之2
    第1項，參酌衛福部社會司所公告歷年最低生活費標準，109
    年度高雄市最低生活費標準13,099元之1.2倍為15,719元，
    則聲請人每月最低生活費除有特殊情形並有證據證明者外，
    自宜以此為度，始得認係必要支出，聲請人主張每月個人必
    要生活費為21,473元，其中所列伙食費含有子女扶養費在內
    ，本院認應以上開標準15,719元列計為聲請人全部必要生活
    費用，較為可採。
  ㈣綜上所述，以聲請人現每月之收入43,650元為其償債能力基
    準，扣除其每月扶養費7,860元及個人必要生活費15,719元
    後僅餘20,071元，而聲請人目前負債總額為3,175,025元，
    以上開餘額按月攤還結果，約13年期間始能清償完畢，堪認
    聲請人確有不能清償債務或有不能清償之虞之情事。從而，
    聲請人主張已不能清償債務，聲請本院准予更生，依所舉事
    證及本院調查結果，即無不合。
四、末按「法院開始更生程序之裁定，應載明其年、月、日、時
    ，並即時發生效力。」、「法院裁定開始更生或清算程序後
    ，得命司法事務官進行更生或清算程序，必要時得選任律師
    、會計師或其他適當之自然人或法人一人為監督人或管理人
    。」消費者債務清理條例第45條第1 項、第16條第1 項分別
    定有明文。本件聲請人其目前收入及財產狀況，不能履行債
    務，依聲請人其目前收入及財產狀況，未償之債務亦屬不能
    清償，有如上述。此外，復查無聲請人有消費者債務清理條
    例第46條各款所定駁回更生聲請等事由，從而，聲請人聲請
    更生，洵屬有據，應予准許，爰命司法事務官進行本件更生
    程序。
五、依消費者債務清理條例第11條第1 項、第45條第1 項、第16
    條第1 項，裁定如主文。
中　　華　　民　　國　 109　　年　　5 　　月　　29　　日
              　　民事庭　法　官　李姝蒓
以上正本係照原本作成。
本裁定已於109年5月29日下午4 時公告。
本裁定不得抗告。
中　　華　　民　　國　 109　　年　　5 　　月　　29　　日
  　                      書記官　郭南宏